臺灣雲林地方法院民事裁定
111年度消債更字第8號
聲  請  人
即  債務人  李連福  
代  理  人  林堯順律師（法扶律師）
上列當事人因消費者債務清理事件聲請更生，本院裁定如下：
    主  文
聲請人李連福自民國一一一年五月二十七日十六時起開始更生程
序。
命司法事務官進行更生程序。
    理  由
一、按債務人不能清償債務或有不能清償之虞者，得依本條例所
    定更生或清算程序，清理其債務；債務人無擔保或無優先權
    之債務總額未逾新臺幣1,200萬元者，於法院裁定開始清算
    程序或宣告破產前，得向法院聲請更生；債務人對於金融機
    構負債務者，在聲請更生或清算前，應向最大債權金融機構
    請求協商債務清償方案，或向其住、居所地之法院或鄉、鎮
    、市、區調解委員會聲請債務清理之調解；自債務人提出協
    商請求之翌日起，逾30日不開始協商，或自開始協商之翌日
    起逾90日協商不成立，債務人得逕向法院聲請更生或清算，
    消費者債務清理條例（下稱消債條例）第3條、第42條第1項
    、第151條第1項及第153條分別定有明文。揆諸消債條例之
    立法目的，乃在於使陷於經濟上困境之消費者，得分別情形
    利用更生或清算程序清理債務，藉以妥適調整債務人與債權
    人及其他利害關係人之權利義務關係，保障債權人之公平受
    償，並謀求消費者經濟生活之更生機會，從而健全社會經濟
    發展（消債條例第1條立法理由參照）。準此，債務人若有
    不能清償債務或有不能清償債務之虞，且客觀上並無濫用更
    生或清算程序之情事，自應使其藉由消費者債務清理條例所
    定程序以清理債務。次按法院開始更生程序之裁定，應載明
    其年、月、日、時，並即時發生效力；法院開始更生或清算
    程序後，得命司法事務官進行更生或清算程序，必要時得選
    任律師、會計師或其他適當之自然人或法人1人為監督人或
    管理人，消債條例第45條第1項、第16條第1項亦有明定。
二、本件聲請意旨略以：聲請人積欠無擔保債務，而有不能清償
    債務之情事，經向鈞院聲請債務清理之調解不成立，而聲請
    人其所負無擔保或無優先權之本金及利息債務總額未逾新臺
    幣（下同）1,200萬元，復未經法院裁定開始清算程序或宣
    告破產，爰請求裁定准予更生等語。
三、按消債條例所稱消費者，係指5年內未從事營業活動或從事
    平均每月營業額20萬元以下之小規模營業之自然人；債務人
    為公司或其他營利法人之負責人，無論是否受有薪資，均視
    為自己從事營業活動，其營業額依該公司或其他營利法人之
    營業額定之，消債條例第2條第1項、第2項及消債條例施行
    細則第3條第2項定有明文。本件聲請人陳報其現以打零工維
    生，5年內未從事營業活動，並提出108、109年度綜合所得
    稅各類所得資料清單、全國財產稅總歸戶財產查詢清單、勞
    工保險被保險人投保資料表（明細）為佐證（見本院110年
    度司消債調字第117號卷第29至38頁，下稱調字卷）。經核
    與本院所查得聲請人於聲請更生前5年內無所得資料相符，
    此有聲請人民國105年至109年稅務電子閘門財產所得調件明
    細表在卷可證（見本院卷第35至43頁），復有財團法人金融
    聯合徵信中心查詢個人任職董監事/經理人、獨資/合夥事業
    負責人及經理人、有限合夥事業合夥人及經理人企業名錄附
    卷可稽（見調字卷第25頁），堪認聲請人係5年內未從事營
    業活動之自然人，屬消債條例第2條所規定之消費者，而為
    消債條例適用之對象。
四、再查，本件聲請人現積欠無擔保或無優先權之債務總額，依
    據各債權人陳報之債權，合計約3,934,839元，本金及利息
    部分加總未逾1,200萬元，其前向本院聲請消費者債務清理
    前置調解而調解不成立，有聲請人提出之本院民事事件調解
    不成立證明書、聯徵中心債權人清冊等件為證，並有債權人
    陳報狀在卷可參，復經本院依職權調取本院110年度司消債
    調字第117號卷核閱無訛。是以，本院自應綜合聲請人目前
    全部收支及財產狀況，評估其是否有「不能清償債務或有不
    能清償之虞」，作為是否裁准更生之判斷標準，說明如下：
㈠、每月收入及財產狀況：
    聲請人名下除有99年出廠之汽車乙臺、郵局存款外，並無其
    他財產乙節，業據聲請人提出全國財產稅總歸戶財產查詢單
    、郵局存摺附卷可稽（見調字卷第29頁、本院卷第101至105
    頁）。又聲請人陳稱其現以打零工維生，每月收入約18,000
    元等語，並提出收入切結書為證（見調字卷第35頁）。查，
    聲請人於108、109年度之總收入均為0元，有綜合所得稅各
    類所得資料清單在卷可佐（見調字卷第31至33頁）。是本院
    審酌上情，認應暫以每月收入18,000元，作為計算聲請人目
    前償債能力之基準。
㈡、每月必要支出狀況：
    聲請人主張其每月必要支出為伙食費9,000元、水費339元、
    電費901元、行動電話費用699元、交通費2,400元、日常雜
    支1,000元，合計14,339元乙情（見本院卷第99頁），業據
    聲請人提出台灣自來水股份有限公司水費通知單、台灣電力
    公司繳費憑證、中華電信股份有限公司繳費通知書、電子發
    票證明聯等件為證，本院審酌上開支出項目為日常生活所必
    需，金額亦尚屬合理，且尚低於衛生福利部公告111年度臺
    灣省每人每月最低生活費14,230元之1.2倍即17,076元，因
    此聲請人陳報其平均每月必要生活費用為14,339元，應予照
    列。
㈢、每月餘額及還款能力：
    承上，以聲請人每月所得收入18,000元，扣除其每月必要支
    出費用14,339元後，雖餘約3,661元可供清償，然聲請人積
    欠之無擔保債權總額約為3,934,839元，至少須約89餘年始
    得清償完畢，更遑論聲請人現積欠之債務，其利息及違約金
    部分等仍持續增加中，其收入及財產與債務差距過大，顯無
    法清償債務，堪認聲請人之經濟狀況已有不能清償債務之虞
    ，而有藉助更生制度調整其與債權人間之權利義務關係而重
    建其經濟生活之必要，自應許聲請人得藉由更生程序清理債
    務。
五、綜上所述，本件聲請人為一般消費者，其有無法清償債務之
    情事，又所負無擔保或無優先權之債務，並未逾1,200萬元
    ，且未經法院裁定開始清算程序或宣告破產，復查無消債條
    例第6條第3項、第8條或第46條各款所定駁回更生聲請之事
    由存在，則聲請人聲請更生，應屬有據，爰裁定如主文。又
    本件聲請人業經裁定開始更生程序，爰並裁定命司法事務官
    進行本件更生程序。
六、聲請人於更生程序開始後，應盡所能節約支出，提出足以為
    債權人會議可決或經法院認為「已盡力清償」之更生方案以
    供採擇。而司法事務官於進行本件更生程序、協助聲請人提
    出更生方案時，亦應依聲請人之薪資變化、社會常情及現實
    環境衡量聲請人之清償能力，並酌留其生活上應變所需費用
    ，進而協助聲請人擬定允當之更生方案，始符消債條例重建
    債務人經濟生活之立法目的，附此敘明。
七、依消債條例第11條第1 項、第45條第1 項、第16條第1 項，
    裁定如主文。
中　　華　　民　　國　　111 　年　　5 　　月　　27　　日
                  民事第一庭    法  官  吳福森

以上正本證明與原本無異。
本裁定不得抗告。
中　　華　　民　　國　　111 　年　　5 　　月　　27　　日
                                書記官　程尹鈴